臺灣高等法院高雄分院刑事判決　　　　96年度交上易字第18號
上　訴　人　臺灣高雄地方法院檢察署檢察官
被　　　告　甲○○
選任辯護人　謝國允律師
上列上訴人因被告過失傷害案件，不服臺灣高雄地方法院95年度
交易字第386號中華民國95年12月15日第一審判決（聲請簡易判
決處刑案號：臺灣高雄地方法院檢察署95年度偵字第12536 號）
，提起上訴，本院判決如下：
     主  文
原判決撤銷。
甲○○因過失傷害人，處拘役伍拾日，如易科罰金，以銀元參佰
元即新臺幣玖佰元折算壹日。
    事  實
一、甲○○於民國94年11月29日10時許，駕駛車牌號碼VG-1010
    號自用小客貨車，沿高雄縣鳳山市○○○路由南往北行駛，
    途經該路與忠誠路交岔口時，其行駛於快車道，應注意車前
    狀況及兩車併行之間隔，而依當時情形，天候晴、日間自然
    光線、路面乾燥、無缺陷、無障礙物、視距良好，並無不能
    注意之情事，適乙○○騎乘車號YMP-298 號重型機車沿該路
    機車道同方向行駛於其右前方，正欲順勢向左繞過違規停於
    該機車道之不詳汽車而偏入快車道。甲○○疏未注意此車前
    狀況，往前行駛而與乙○○所騎之機車併行時，並未注意保
    持兩車併行之間隔，而乙○○亦同疏於注意兩車併行之間隔
    ，致被告甲○○之右側前車門由後往前擦撞乙○○之機車左
    照後鏡，其右前門與右側Ｂ柱間之溝縫順勢卡到該機車左照
    後鏡，致乙○○人車倒地，受有左脛骨平台粉碎閉鎖性骨折
    之傷害。
二、案經乙○○訴請高雄縣政府警察局鳳山分局報請臺灣高雄地
    方法院檢察署檢察官偵查聲請簡易判決處刑。
    理  由
一、訊據被告甲○○矢口否認有過失傷害犯行，辯稱：伊於上開
    時間，駕駛前開自用客貨車，行經上揭路段，聽到碰一聲及
    路人喊叫「拖到人了」，並從照後鏡看到車後有人倒於其右
    後輪邊，乃停車關心，並未擦撞告訴人乙○○所騎機車，車
    禍當時乙○○所騎機車旁邊有多輛機車，有可能是被其它機
    車推擠倒地等語，惟查：
（一）證人即被害人乙○○並於原審審理中具結證稱：「（當時
      為何會跌倒？）…，被告開廂型車跟我同向，被告開在快
      車道上，被告要超過我的時候，不小心擦撞到我，我機車
      的左後照鏡卡到被告廂型車右邊車門，我就被他拖行，…
      ，旁邊的人都在喊「拖到人了，趕快停下來」，後來我就
      摔倒在地上。」等語在卷（原審卷第54頁）。核與被告自
      承：伊係因聽到碰一聲及有人喊叫「拖到人了」，並從照
      後鏡看到車後有人倒地，始停車並下車等情相符（原審卷
      58-60 頁），再者，被告於警詢亦承認其本人為本件車禍
      當事人無訛（見警卷第3 頁背面），且本件車禍到場處理
      之警員林慶文於原審亦結證稱：「（請陳述到場處理的情
      形？）我們接獲通報，到現場時，車禍現場，雙方車輛都
      已經移到路旁，我到現場時被告他有在現場，我問被告說
      該處是不是有車禍，被告說是他跟人家發生車禍，我問他
      如何發生，他說他與機車發生車禍，…」（見原審386 號
      卷第43頁），衡諸事理，被告若果無擦撞告訴人之機車，
      自無可能向警員自承係本件車禍當事人。證人乙○○上揭
      證述各情堪可採信。被告所辯其並未擦撞乙○○之機車並
      無可採。其駕車擦撞被害人乙○○之機車應可認定。
（二）本件車禍經原審送臺灣省車輛行車事故覆議鑑定委員會鑑
      定，結論為：現有卷內跡證資料欠缺肇事後兩車最後停車
      位置之現場圖（兩車均已移動），及兩車相對碰撞損壞部
      位比對情形等資料可資研判，此有該委員會95年9 月12日
      府覆議字第0950100750號函可參（見原審2017號卷第21頁
      ）；經原審再送中華車輛交通事故鑑定技術研究學會鑑定
      ，結論為：現有跡證無法證明兩車有擦撞；依刮地痕位置
      研判乙○○機車偏左行使，且無照駕駛；兩車均已移動，
      無法定兩車肇事前之前後關係，固有該學會95年11月27日
      95 定 字26號函所附鑑定報告可按（見原審386 號卷第
      36-38 頁）。惟查本件固因車禍後，兩車均已移動，及兩
      車欠缺相互擦撞之明顯痕跡，而難以憑現場跡證及兩車擦
      撞之痕跡判斷兩車有無擦撞。按兩車擦撞如係對撞、追撞
      、側撞等力道甚大的撞擊固必有明顯之撞擊痕跡，然輕微
      擦撞且擦撞點非尖銳處者，則而未必會留下肉眼可見之擦
      撞痕。且證人即當時現場處理之警員林慶文於原審亦證稱
      ：伊在現場並未發現機車有明顯擦痕，都是依據被告所述
      去判斷可能擦撞到的部位，蒐證相片編號5 被害人機車左
      照後鏡的擦痕也是依被告所指相關位置研判的（見原審
      386 號卷第45頁），則現場處理之警員是否仔細檢視機車
      及被告汽車車體有無擦撞痕跡，亦非無疑。準此，本件雖
      無法從肇事兩車車體及肇事後兩車之原始停置地點等相關
      跡證認定兩車確有擦撞，然並非不能以前項其他事證認定
      之。
（三）目擊本件車禍之證人蔡宗敏雖證稱：被告之車並無擦撞到
      告訴人之機車等語（見原審386 號卷第49頁）；惟蔡宗敏
      於同次審理時另證稱：「（請陳述當天看到機車跌倒的情
      形？）我看到五、六台機車騎在我與被告的旁邊，後來就
      看到告訴人跌倒，如何跌倒我不知道。」、「我與被告的
      車本來都在告訴人機車的後面，被告廂型車經過機車的時
      候，機車騎士就跌倒。」、「（機車騎士跌倒之前有無碰
      到任何東西？）我是很清楚的看到機車騎士跌倒，但我沒
      有辦法看到她跌倒之前的情形。」、「（機車騎士倒地時
      ，被告的車子離告訴人機車多遠？）被告的車子已經開離
      機車約2 米遠。」各等語在卷（見原審386 號卷第50、51
      頁），綜其所述情節觀之，被告之車經過告訴人機車旁邊
      時，告訴人就跌倒，如何跌倒蔡宗敏並未看到，告訴人跌
      倒之前的情形蔡宗敏亦無法看到，其清楚看到的僅係被告
      跌倒時的情形，並以告訴人跌倒時，被告之車已離開該機
      車2 米遠，判斷被告所駕之車並未擦撞告訴人機車。然按
      諸經驗法則，被告汽車既由後方超前經過告訴人所騎機車
      ，則汽車之時速高於機車應無疑問，從而自汽車擦撞機車
      至機車倒地之間，尚有短暫時間，該機車倒地時，汽車已
      在該機車之前2 公尺，並無與常情相背之處，證人蔡宗敏
      以機車騎士倒地時，被告的車子已經開離機車約2 米遠，
      判斷被告之車並未擦撞告訴人機車，並無可採。準此，證
      人蔡宗敏上開證言亦無法據以為被告有利之認定。此外，
      復有道路交通調查事故報告表1份、現場相片7張及告訴人
      之驗傷診斷書1張為資為憑，被告駕駛汽車應注意、能注
      意而未注意車前狀況」，且未注意與告訴人機車併行應保
      持適當間隔，致擦撞告訴人所騎機車而拖帶該機車倒地，
      致告訴人受有事實欄所載之傷害等事實，堪可認定。
（四）按「汽車行駛時，駕駛人應注意車前狀況及兩車併行之間
      隔，並隨時採取必要之安全措施。」道路交通安全規則第
      94條第3項定有明文。被告疏未注意車前狀況及與告訴人
      機車併行應保持適當間隔，致擦撞告訴人所騎機車而拖帶
      該機車倒地，致告訴人受有事實欄所載之傷害，其有過失
      ，至堪認定。被告上開傷害係因本件車禍所造成，與被告
      之過失間具有相當因果關係，亦屬明確。綜此，被告過失
      傷害犯行，事證明確，應堪認定。
（五）被告於車禍當時係騎機車正欲順勢向左繞過違規停於該機
      車道之不詳汽車，致行車方向偏入快車道等情，業經證人
      蔡宗敏證述在卷（原審386 號第50頁），且現場機車倒地
      所留刮地痕係在快車道上自距離分向線延伸線2.7 公尺處
      向北稍偏東方向延伸4.5 公尺，終點與該分向延伸線距離
      2.9 公尺，有本件道路交通事故現場圖1 份存卷可按（見
      警卷第9 頁），而堪認定，足見被告於車禍當時確係騎機
      車正欲順勢向左繞過違規停於該機車道之不詳汽車，致所
      騎機車偏入快車道，其疏未注意與從其後方駛至之被告所
      駕廂型車保持適當間隔，就本件車禍之發生，自亦與有過
      失。
二、核被告所為，係犯刑法第284條第1項前段之過失傷害罪。被
    告於肇事後犯罪未被發覺前，留於現場，主動向到場處理之
    警員表示其係本件車禍肇事之人，業據警員林慶文於原審審
    理中證述在卷（見原審386 號卷第43頁），堪認其自願接受
    裁判，符合刑法自首之要件，爰依修正前刑法第62條前段規
    定減輕其刑（修正前刑法第62條前段規定自首者減輕其刑，
    修正後刑法第62條前段規定自首者「得」減輕其刑，比較新
    舊法結果，自應適用有利於被告之修正前刑法第62條前段規
    定。原審未詳為推求，遽為被告無罪之判決，即有未合，檢
    察官上訴意旨指摘原判決為無罪之諭知係屬不當，為有理由
    ，應由本院將原判決撤銷改判。茲審酌被告因駕駛汽車過失
    致告訴人乙○○人車倒地，受有左脛骨平台粉碎閉鎖性骨折
    ，傷勢非輕，且否認犯行，未見悔意，迄今尚未與告訴人達
    成民事和解，犯後態度不佳，惟本件告訴人就車禍之發生亦
    與有過失等一切情狀，爰量處如主文第2 項所示之刑，並諭
    知易科罰金之折算標準。被告於行為時之刑法第41條第1 項
    前段規定「犯最重本刑為5 年以下有期徒刑以下之刑之罪，
    而受6 個月以下有期徒刑或拘役之宣告，因身體、教育、職
    業、家庭之關係或其他正當事由，執行顯有困難者，得以1
    元以上3 元以下折算1 日，易科罰金」，又被告行為時之易
    科罰金折算標準，修正前罰金罰鍰提高標準條例第2 條前段
    （現已刪除）規定，就其原定數額提高為100 倍折算1 日，
    則本件被告行為時之易科罰金折算標準，應以銀元300 元折
    算1 日，經折算為新臺幣後，應以新臺幣900 元折算為1 日
    。惟95年7 月1 日修正公布施行之刑法第41條第1 項前段則
    規定「犯最重本刑為5 年以下有期徒刑以下之刑之罪，而受
    6 個月以下有期徒刑或拘役之宣告者，得以新臺幣一千元、
    二千元或三千元折算1 日，易科罰金」，比較修正前後之易
    科罰金折算標準，以95年7 月1 日施行前刑法第41條第1 項
    前段之規定，較有利於被告，依刑法第2 條第1 項之規定，
    自應適用修正前之規定。
據上論斷，應依刑事訴訟法第369條第1項前段、第364條、第299
條第1項前段，刑法第2條第1項前段、刑法第284條第1項前段、
（修正前）第62條前段、（修正前）第41條第1項前段，刑法施
行法第1 條之1 、刪除前罰金罰鍰提高標準條例第2 條，判決如
主文。
本案經檢察官郭振昌到庭執行職務。
中　　華　　民　　國　　96　　年　　3 　　月　　29　　日
                  刑事第八庭    審判長法  官  李炫德
                                      法  官  陳志銘
                                      法  官  蔡國卿
以上正本證明與原本無異。
不得上訴。
中　　華　　民　　國　　96　　年　　3 　　月　　29　　日
　　　　　　　　　　　　　　　　　　　書記官  顏惠華
附錄本件判決論罪科刑法條：
刑法第284條：
因過失傷害人者，處6 月以下有期徒刑、拘役或5 百元以下罰金
，致重傷者，處1 年以下有期徒刑、拘役或5 百元以下罰金。
從事業務之人，因業務上之過失傷害人者，處1 年以下有期徒刑
、拘役或1 千元以下罰金，致重傷者，處3 年以下有期徒刑、拘
役或2 千元以下罰金。
